【裁判字號】    97,交聲,2247
【裁判日期】    971230
【裁判案由】    違反道路交通管理處罰條例聲明異議
【裁判全文】
臺灣臺北地方法院交通事件裁定        97年度交聲字第2247號
原處分機關  臺北市交通事件裁決所
異  議  人
即受處分人  乙○○
                    （送達代收人甲○○：住臺北縣中和市健
上列受處分人因違反道路交通管理處罰條例案件，對於臺北市交
通事件裁決所中華民國九十七年七月三十一日所為之處分（原處
分案號：北市裁申字第裁二二－ＣＧ0000000號），聲明
異議，本院裁定如下：
    主  文
異議駁回。
    理  由
一、按「標線依其型態原則上分類如左：一、線條以實線或虛線
    標繪於路面或緣石上，用以管制交通者，原則上區分如左：
    …… (七)雙白實線設於路段中，用以分隔同向車道，並禁
    止變換車道。」、「禁止變換車道線，用以禁止行車變換車
    道。……」、「本標線分雙邊禁止變換車道線及單邊禁止變
    換車道線兩種。雙邊禁止變換車道線，為雙白實線，……」
    、及「指向線，用以指示車輛行駛方向。以白色箭頭劃設於
    車道上。」、「本標線設於交岔路口方向專用車道上與禁止
    變換車道線配合使用時，車輛須循序前進，並於進入交岔路
    口後遵照所指方向行駛。」，道路交通標誌標線號誌設置規
    則第一四九條第一項第一款第七目、第一六七條第一項、第
    二項及第一八八條第一項、第二項分別定有明文。又駕駛人
    駕駛汽車，應遵守道路交通標誌、標線、號誌之指示，並服
    從交通指揮人員之指揮；汽車在同向二車道以上之道路（車
    道數計算，不含車種專用車道、機車優先道及慢車道），應
    依標誌或標線之指示行駛，復為道路交通安全規則第九十條
    、第九十八條第一項前段所明文規定。再「駕駛人駕駛車輛
    或行人在道路上，應遵守道路交通標誌、標線、號誌之指示
    、警告、禁制規定，並服從執行交通勤務之警察或依法令執
    行指揮交通及交通稽查任務人員之指揮。」、「汽車駕駛人
    ，爭道行駛有下列情形之一者，處新臺幣（下同）六百元以
    上一千八百元以下罰鍰：……十二、任意駛出邊線，或任意
    跨越兩條車道行駛。」，為道路交通管理處罰條例第四條第
    一項、第四十五條第十二款分別明文規定。又汽車駕駛人駕
    駛汽車有違反道路交通管理處罰條例第四十五條規定者，除
    應依該條所規定之罰緩處罰外，並予記違規點數一點，復為
    道路交通管理處罰條例第六十三條第一項第一款所明定。是
    行為人如係駕駛汽車爭道行駛有任意跨越兩條車道行駛之違
    規行為，嗣為警舉發，而在舉發通知單上所載之應到案日期
    內繳納罰鍰或到案聽候裁決或提出申訴或陳述，經處罰機關
    調查後仍認定有上開違規行為者，依違反道路交通管理事件
    統一裁罰基準及處理細則（下稱處理細則）第二條第二項所
    定之違反道路交通管理事件統一裁罰基準表（下稱基準表）
    規定，須對該行為人處以六百元之罰鍰，並記違規點數一點
    。
二、本件異議人即受處分人乙○○所有之車牌號碼六七六八－Ｋ
    Ｇ號自用小客車，於民國九十七年五月三日上午十一時五十
    五分許，行經臺北縣中和市○○路與景平路口（往中和方向
    ）時，因有任意跨越兩條車道行駛（雙白線禁止變換車道）
    之違規行為，經臺北縣政府警察局交通隊警員以照相方式採
    證，並由警員林慶曜以該車所有人有違反道路交通管理處罰
    條例第四十五條第十二款之汽車駕駛人，爭道行駛有任意跨
    越兩條車道行駛（雙白線禁止變換車道）規定之行為逕行掣
    單舉發，經將該舉發通知單送達受處分人後，受處分人於舉
    發通知單上所載之應到案日期（九十七年六月十八日）前之
    九十七年五月三十日向舉發機關即臺北縣政府警察局提出申
    訴，經調查結果，仍認受處分人確有上開違規行為，原處分
    機關遂依道路交通管理處罰條例第四十五條第十二款、第六
    十三條第一項第一款、處理細則第四十三條、第四十四條及
    基準表之規定，於九十七年七月三十一日以北市裁申字第裁
    二二－ＣＧ0000000號裁決書裁處受處分人罰鍰六百
    元，並記違規點數一點在案。
三、本件聲明異議意旨詳如後附之聲明異議狀影本所載。
四、經查：受處分人於前述時、地確有爭道行駛任意跨越兩條車
    道行駛（雙白線禁止變換車道）之事實，此為受處分人聲明
    異議狀內所坦認，並有現場舉發採證照片二幀在卷可按，是
    受處分人於前開時、地不在規定之車道行駛，而爭道行駛任
    意跨越兩條車道行駛之事實，至臻明確。受處分人雖以道路
    不當設計誤導駕駛民眾云云置辯，惟就卷內之採證照片觀之
    ，受處分人為爭道行駛任意跨越兩條車道行駛（雙白線禁止
    變換車道）之際，該道路上確劃設有雙邊禁止變換車道線之
    雙白實線，且當時亦無其他車輛行駛於其所駕駛之車輛兩側
    ，是在受處分人車行於其車道上，仍有足夠之空間可供受處
    分人行駛甚明。況依上開照片所示，當時受處分人違規之時
    間為日間、天氣晴、視線良好，足見受處分人於行駛時即已
    知悉該路面有劃設雙白線禁止變換車道，且其亦無為閃避其
    他車輛或障礙物而須駛出雙白線之情事。雖受處分人提出其
    他並無劃設雙白實線可以跨越車道行駛之路段照片，認為本
    路段雙白線劃設易使駕駛人違規云云，惟道路標誌、標線、
    號誌之規劃設置及管理，係屬交通主管機關之權責，主管機
    關依「道路交通標誌標線號誌設置規則」統一規劃設置，除
    有顯然不當而無法期待人民遵守之情形外，相關用路人均應
    加以遵守，始能發揮道路交通管理之功能，相關用路人亦應
    遵守各項交通規則，以期維護用路安全，若用路人得任意以
    道路上標線劃設不當為由逕行恣意行駛，行車秩序必為大亂
    ，其他用路人之安全亦難以維護。是本件異議人以道路劃設
    錯誤變相誤導，即有超越雙白線之違規行為，並非不得不超
    越雙白線行駛之合法理由等如聲明異議狀所載之理由聲明異
    議，實無足採。本件事證明確，受處分人確有前開違規行為
    堪以認定。
五、綜上所述，受處分人確有於上揭時、地，爭道行駛任意跨越
    兩條車道行駛之違規事實，從而原處分機關依前揭道路交通
    管理處罰條例第四十五條第十二款、第六十三條第一項第一
    款、處理細則第四十三條、第四十四條暨基準表之規定，裁
    處受處分人罰鍰六百元，並記違規點數一點，核無違誤，本
    件受處分人之異議為無理由，應予駁回。
據上論斷，應依道路交通案件處理辦法第十九條，裁定如主文。
中    華    民    國    97    年    12    月    30    日
                  交通法庭  法  官  黃紹紘
以上正本證明與原本無異。
如不服本裁定，應於送達後5日內，向本院提出抗告狀。
                            書記官  陳靜君
中    華    民    國    98    年    1     月    7     日


司法院資訊處製作；財團法人民間司法改革基金會備份。
